【裁判字號】    92,上訴,1307
【裁判日期】    921022
【裁判案由】    違反毒品危害防制條例
【裁判全文】
臺灣高等法院高雄分院刑事判決                  九十二年度上訴字第一三七號
    上  訴  人
    即  被  告  甲○○
    選任辯護人  黃榮坤
右上訴人因違反毒品危害防制條例案件，不服台灣高雄地方法院九十二年度訴字第九
五號中華民國九十二年六月十九日第一審判決（起訴案號：台灣高雄地方法院檢察
署九十一年度偵字第二七六三○號號），提起上訴，本院判決如左：
    主  文
上訴駁回。
    事  實
一、甲○○明知ＭＤＭＡ（俗稱搖頭丸）、安非他命均屬毒品危害防制條例第二條第
    二項所管制之第二級毒品，依法不得製造、運輸、販賣或持有，竟受真實姓名年
    籍均不詳綽號「大裕」之成年男子之指示，並與之共同基於運輸第二級毒品ＭＤ
    ＭＡ之犯意聯絡，由甲○○前往台北市○○○路六條通附近，向一名真實姓名不
    詳綽號「阿峰」之成年男子取得第二級毒品ＭＤＭＡ一批（最後查扣九百八十顆
    ）後，於民國九十一年十二月二十七日中午某時許，以搭乘阿羅哈客運車攜帶毒
    品之方式自台北運輸上開第二級毒品ＭＤＭＡ南下高雄，於當日晚間七時許抵達
    高雄下車後，即前往高雄市○○○路與自立路口之「金礦咖啡館」內，準備交付
    予該綽號「大裕」之人。旋因高雄市憲兵隊早已接獲線報，於同日晚間七時許，
    持搜索票至前開「金礦咖啡館」內當場查獲甲○○，該綽號「大裕」之成年男子
    則趁隙逃逸，並在甲○○身上（腰間以寬鬆之夾克遮蓋）起出而查扣第二級毒品
    ＭＤＭＡ九百八十顆；隨即經憲兵隊以現行犯逮捕甲○○後，復持搜索票前往甲
    ○○位於高雄市三民區○○○路一九二號十樓之七租住處，查獲甲○○於不詳時
    間持有之安非他命一包（驗後毛重○點六公克）。
二、案經高雄市憲兵隊移送臺灣高雄地方法院檢察署檢察官偵查起訴。
    理  由
一、九十二年十月十五日本院審理時，訊據上訴人即被告甲○○直承右揭事實不諱，
    惟先前均否認右揭運輸第二級毒品ＭＤＭＡ九百八十顆及持有第二級毒品安非他
    命之犯行，辯稱：上開ＭＤＭＡ九百八十顆，係我為了供自己施用，於九十一年
    十二月初在台北六條通附近以新台幣（下同）十五萬元之代價向一名綽號「阿峰
    」之人購得，因貪便宜所以才買那麼多，後來因綽號「大裕」之男子買不到ＭＤ
    ＭＡ，而知道我有購買ＭＤＭＡ後，本來要以十六萬元價格向我購買ＭＤＭＡ，
    因我沒有賣給他，之後我回高雄時，因該綽號「大裕」之人叫我購得之ＭＤＭＡ
    先寄放在他那裡，並約在金礦咖啡館見面，我才順便拿ＭＤＭＡ給他，並非係替
    綽號「大裕」之男子運輸毒品；又我於被查獲時才知道我高雄之租住處放有安非
    他命，因我有半個月沒有住在高雄，且綽號「太子」之友人等，有時會至我上開
    住處居住，是否為該綽號「太子」之人所有，我不確定，但查獲之安非他命並非
    我所有云云。
二、經查：
  (一)右揭運輸第二級毒品ＭＤＭＡ之事實，已據被告於憲兵隊訊問時供承：查獲之毒
    品ＭＤＭＡ（俗稱搖頭丸）數量九百八十顆，價格為十六萬元，是我幫台北縣三
    重市一名綽號「阿峰」之朋友帶下來的，要交給一個綽號「大裕」之男子等語明
    確，其嗣於檢察官偵查中及經檢察官聲請羈押而於原審法院訊問時，仍坦白供稱
    ：扣案之毒品ＭＤＭＡ均不是我所有，是一位綽號「大裕」之男子，叫我幫他跟
    一位朋友叫「阿峰」之人從台北帶到高雄，因「大裕」有事先回高雄，所以叫我
    幫他拿毒品ＭＤＭＡ至高雄給他，而因為我當時剛好人在台北，且想說是朋友就
    幫他帶，當天我們約在金礦咖啡館，我搭乘阿羅哈客運從台北至高雄下車後，就
    直接坐計程車去咖啡館，當我進去看到「大裕」，正和他講話時，就被查獲等情
    甚詳（見偵查卷第十一頁反面、二十頁反面、原審法院九十一年度聲羈字第九六
    三號刑事卷第四頁），且於查獲當日高雄市憲兵隊自被告身上所起出疑似毒品Ｍ
    ＤＭＡ一包共九百八十顆，經以氣體色層質譜分析法檢驗後，確均係第二級毒品
    ＭＤＭＡ無疑，有高雄醫學大學附設中和紀念醫院檢驗報告一紙在卷可稽（見偵
    查卷第二十九頁），參以被告復於原審法院聲請羈押訊問時供承其於前揭警訊及
    偵訊時之供述屬實，並無刑求脅迫之情事明確在卷，足認被告自白運輸第二級毒
    品ＭＤＭＡ之犯行核與事實相符，應堪採憑。
  (二)雖被告嗣後翻異前揭自白供述，而否認幫綽號「大裕」之人運送第二級毒品ＭＤ
    ＭＡ之情事，並以前揭情詞置辯云云，惟查扣之第二級毒品ＭＤＭＡ共九百八十
    顆，數量龐大，被告苟係供己施用而購買毒品，衡情應無一次大量購買近一千顆
    ＭＤＭＡ毒品後即從台北全部攜至高雄而甘冒被查緝之風險；且就其持有前開Ｍ
    ＤＭＡ毒品乙節，被告於憲兵隊訊問時稱「係以十六萬元之價格購入」，時而辯
    稱「係以十五萬元一次購得」，不問何金額為十五萬元或十六萬元，其價值匪淺
    ，然被告於本件查獲前已失業二年半之時間，業經其供明在卷，被告復無法明確
    提出其購得上開毒品之資金來源，是以被告辯稱上開毒品係自己購買且供己施用
    ，已與常情相違。又被告並不知該綽號「大裕」之人之真實姓名及年籍資料，亦
    無法與之聯絡，業據其供承在卷，則被告焉有將自己購得所費不貲之毒品寄放在
    「大裕」那裡之可能。再者，被告苟確係供己施用而購買毒品，衡情應知持有而
    供己施用之情節非重，豈有謊稱係為他人運輸毒品之較嚴重情節之可能，被告前
    揭所辯云云，顯難採信。況運輸毒品罪之成立，並不限於運送他人所有或持有之
    毒品為要件，即不以為他人輸送為必要，即為自己輸送者亦包括在內（最高法院
    八十二年度台覆字第一二七號判例參照）。是縱使被告購買毒品ＭＤＭＡ之用意
    如係供自己施用，然其自承係要將上開高達九百八十顆之毒品寄放予該綽號「大
    裕」之人，則被告由北至南之攜運行為，顯有運輸之犯意甚明，亦已該當運輸Ｍ
    ＤＭＡ毒品罪之構成要件，至為明確。
  (三)又自被告位於高雄市三民區○○○路一九二號十樓之七住處查獲之疑似毒品安非
    他命一包，經檢驗後確係第二級毒品安非他命（驗前毛重○點七公克、驗後毛重
    ○點六公克）無訛，有前開高雄醫學大學附設中和紀念醫院檢驗報告附卷可資參
    證（見偵查卷第二十九頁），被告雖辯稱：在我住處查獲之毒品安非他命非我所
    持有，綽號「太子」之友人等有時會至我住處居住，安非他命有可能係該綽號「
    太子」之友人等所有云云，惟被告既自承在其離家期間，綽號「太子」之友人等
    有時會至上開住處，則能自由出入者必為其至為親密之人，但被告卻無法提供其
    友人綽號「太子」等人之真實姓名及年籍資料以供法院調查，是否確有被告所指
    綽號「太子」等友人，即有可疑；又安非他命係政府嚴厲查緝之毒品且非法交易
    之價值非低，縱被告所指之上開綽號「太子」等友人確有其人，其等豈有未告知
    被告而任意將上開安非他命留置在被告住處之理，參以前揭住處既係由被告於查
    獲前一個月所承租，且僅由被告一人居住等情，業據被告供述明確在卷，上開安
    非他命既係在被告私人之租住處所查獲，而置放在被告私人單獨居住之房屋內之
    物品，依吾人日常生活經驗之認知，當係其管領持有之物，由此足認上開安非他
    命應係在被告之持有中無訛。
  (四)被告於本院調查時稱：「我於九十一年十二月二十七日在高雄市金礦咖啡廳被憲
    兵隊查獲持有第二級毒品ＭＤＭＡ九百八十顆，那是我同月初在台北市○○○路
    六條通附近向綽號阿峰的人以十五萬元買一千顆。這段時間於我在台北市○○街
    三十二號九樓十五室（這是日租八百元，我大約是自十一月二十日租住至十二月
    二十七日止，在此之前，我九十一年六月租住處，是租台北市○○○路○段七十
    號六樓，租約打一年，實際上我住到十一月初止，月租金一萬五千元）租住處自
    己施用二十顆，於同月二十七日搭阿羅哈客運南下高雄市，因為我朋友綽號大裕
    的人，打我的手機0000000000（遠傳電信），約我於二十七日下午在
    金礦咖啡廳吃飯，因為那天塞車，有點晚，所以我下車後就直接攜帶這些違禁物
    品去咖啡廳，到那邊後大裕已經在那裡等我，我進入咖啡廳大約十五分鐘就被憲
    兵查獲，我南下原先的目的是要帶那些違禁物ＭＤＭＡ去我高雄市租屋處（高雄
    市○○○路一九二號十樓之七），該處是我於九十一年十一月十五日開始租，月
    租金六千元，直到二十七日被查獲收押才沒有繼續租。」、「被查獲之前沒有工
    作，有時幫我朋友阿賓（姓名住址不知道）在台北市○○○路費斯ＰＵＢ代班任
    職安全人員，每天一千元，因他偶爾請假，由我去代班，我總共代班十八天，他
    給我一萬八千元，此外我沒有其他所得。我八十六年在台中寶島銀行當雇員月薪
    三萬多元，任職到八十八年離開以後就沒有職業。」、「在我租住處查獲的安非
    他命不是我的。」各等語。證人即參與查獲被告之憲兵中尉尚廉迪於本院調查時
    稱：「十二月二十七日早上得知當天他（指被告）會搭乘尊龍客運南下，我們預
    估下午三、四點以後會在高雄火車站前尊龍客運總站下車，所以就派人在那裡監
    控，後來監控人員發現他下車後，實施行動跟監，被告搭計程車到六合路金礦咖
    啡館，我們的人員也跟蹤到那裡。被告先到，我後到。我看到他在二樓，我持搜
    索票上樓，當場出示搜索票對被告搜索，在場還有另外三位他的成年男性友人，
    在被告身上搜到壹包搖頭丸九百八十顆放置於（插於）後腰部，外用衣服蓋著。
    隨後就到他的租住處（建國二路一九二號十樓之七）搜索，有發現到安非他命、
    不知名藥丸幾顆。」、「筆錄是依據被告在自由意識下陳述據實記載，沒有刑求
    取供、威脅利誘、捏造事實。我們有全程錄音、錄影。」、「未曾跟被告說擔起
    全部罪責，否則要將被告台北的二位友人移送法辦、我懷疑他的二位友人知情，
    我希望他將真實的情況說清楚。他要求上廁所，我有跟他聊天，自被告身上搜到
    搖頭丸後，我們有要求被告身旁的友人將身上的物品拿出來，他們有拿出來，大
    裕有拿出千元對折約三公分厚的鈔票，後來又各自持有。我有問他這是否是要用
    來買毒品，他說不是。」（庭提錄影帶）。另一參與查獲之憲兵上尉即證人陳輝
    宏證稱：「獲得線報說甲○○持搖頭丸由台北南下高雄，他搭阿羅哈客運到高雄
    下車，我們接獲線報他要在金礦咖啡館交易，所以我們先去佈置，當天下午七點
    多（九十一年十二月二十七日）他跟三、四位朋友在那裡出現，我們一、二樓都
    有人埋伏，我們等他們坐下來，他們三、四人在聊天時，我們就上去逮捕。我們
    在甲○○身上搜到壹包搖頭丸用報紙包著塑膠袋，後來我們又帶甲○○去他的租
    住處搜索，搜索到安非他命。」、「筆錄是依據被告在自由意識下陳述據實記載
    ，沒有刑求取供、威脅利誘、捏造事實。有全程錄音、錄影。」（被告詰問證人
    陳輝宏：製作筆錄之時你是否教我講將搖頭丸的責任推給大裕？）「我告訴他，
    要依據事實陳述。我沒有教他要將責任推給大裕之人。」、「整個筆錄都是連續
    錄音，被告被我們帶回隊上大約是晚上九點，被告到金礦咖啡館大約二十分鐘後
    我們才搜索的。我們不清楚被告與他友人交談內容。被告在憲兵隊製做筆錄時有
    上廁所，印象中是他自己要求去的。」各等語。本院勘驗在金礦咖啡廳查獲被告
    時之錄影音帶及在高雄市三民區○○○路一九二號十樓之七被告租住處搜索之錄
    影音帶並帶回憲兵隊訊問過程之錄影音帶，確係在金礦咖啡廳內當場查獲被告腰
    際之ＭＤＭＡ一包，高雄市三民區○○○路一九二號十樓之七查獲第二級毒品安
    非他命一包，絕無栽贓，其訊問過程，確係全程錄影錄音，被告應訊時神情嚴肅
    ，穿著寬鬆之夾克，時而抽煙，在自由意識下陳述，沒有刑求取供、威脅利誘，
    筆錄核與其所陳各情相符，有本院勘驗筆錄可按。
  (五)依被告前項所陳，被告長期待職中，除其先前曾任職「台中寶島銀行當雇員月薪
    三萬多元，任職到八十八年離開」，另「被查獲之前沒有工作，有時幫我朋友阿
    賓（姓名住址不知道）在台北市○○○路費斯ＰＵＢ代班任職安全人員，每天一
    千元，因他偶爾請假，由我去代班，我總共代班十八天，他給我一萬八千元，此
    外我沒有其他所得。」銀行任職收入部分，經本院向台中寶島銀行查詢，據日盛
    國際商業銀行台中分行九十二年八月二十日日盛台中字第九二三一七號函覆稱：
    「甲○○原任職本行前身寶島銀行台中分行，任職期間為八十六年六月二十四日
    至八十七年十一月十九日止（已離職）職稱為司機，報酬月薪二萬六千元」。足
    徵其收入極為有限，且僅任職年餘，離職迄今多年，並無豐厚之收入，而其居無
    定所，同時須支付租住高雄市及旅居台北賃屋居住之費用，豈有餘裕高額購入巨
    量之毒品ＭＤＭＡ，雖其又辯稱曾向友人李建勳貸借三百萬元以投資，剩下五、
    六萬元，是其豈有又將此餘款花費在購買毒品以耗費之理。此部分請求傳訊朱明
    哲及李建勳，經本院傳訊無著，後於本院審理期日已表示捨棄傳訊，爰不再傳訊
    。另其請求將尚廉迪送測謊及驗指紋，並驗所查扣第二級毒品安非他命一包之指
    紋，核與本案無關聯性，自無測謊及驗指紋之必要。
  (六)被告於查獲之初憲兵隊訊問時並未供承施用毒品ＭＤＭＡ，於移送檢察官偵訊時
    則稱：「最近才開始吃毒品ＭＤＭＡ約二星期吃一次」（見偵查卷第十一頁）；
    九十二年二月十八日檢察官偵訊時改稱：「買毒品ＭＤＭＡ一千顆，自己用了二
    十顆」（見偵查卷第二十六頁），九十二年四月十四日原審法院訊問亦稱：「我
    自己吃二十顆了」（見原審卷第十三頁）；最後於本院審理時稱「我在車上吃了
    六顆，其餘十四顆不知道」，前後供詞不一，究竟當初取得多少顆，及事後施用
    多少顆，即難估算，但最後被查獲時為九百八十顆，則無二致，應堪認定。被告
    前曾施用ＭＤＭＡ，而送觀察勒戒，有台灣高雄地方法院九十一年度毒聲字第八
    三七九號卷證可按，經本院調閱審核無異，其效力不及於其非法持有第二級毒品
    安非他命，其驗尿亦無甲基安非他命陽性反應，非法持有第二級毒品安非他命部
    分，非其施用ＭＤＭＡ之低度行為，非該施用行為所另收，自應另行審判。
  (七)綜上所述，被告前揭所辯各節，要係事後避就之詞，不足採信，本件事證明確，
    被告運輸ＭＤＭＡ及持有安非他命之犯行，均堪認定。
三、按運輸毒品行為係指一切轉運或輸送毒品之情形而言，不論係自國外輸入或國內
    各地間之輸送，凡將毒品由甲地運輸至乙地，均屬之，且一旦起運，運輸行為即
    屬既遂，即使中途被截獲亦然（最高法院九十年度臺上字第一二○號刑事判決意
    旨參照）。查ＭＤＭＡ、安非他命均屬毒品危害防制條例第二條第二項第二款之
    第二級毒品，是被告甲○○自台北以搭乘客運車之方式將第二級毒品ＭＤＭＡ九
    百八十顆攜運至高雄之行為及持有第二級毒品安非他命之所為，分別係犯毒品危
    害防制條例第四條第二項之運輸第二級毒品罪及同條例第十一條第二項之持有第
    二級毒品罪。公訴意旨於所犯法條欄認被告運輸第二級毒品ＭＤＭＡ所為係犯毒
    品危害防制條例第四條第三項之罪嫌云云，顯係誤載法條，應予更正。被告與該
    綽號「大裕」之不詳姓名成年男子間，有運輸第二級毒品ＭＤＭＡ之犯意聯絡，
    而推由被告實施運輸行為，應論以共同正犯。又被告持有第二級毒品ＭＤＭＡ後
    進而運輸，其持有之低度行為應為運輸之高度行為所吸收，不另論罪。再被告所
    犯上開二罪，犯意各別，行為互異，觸犯構成要件不同之罪名，應予分論併罰。
四、原審依毒品危害防制條例第四條第二項、第十一條第二項、第十八條第一項前段
    、刑法第十一條前段、第二十八條第、第五十一條第五款（原判決漏引）、第三
    十七條第二項，並審酌第二級毒品ＭＤＭＡ足以使施用者導致精神障礙、性格異
    常，危害社會治安至深且鉅，被告明知上情，仍為他人非法運輸，助長毒品之泛
    濫，且數量高達九百八十顆，若流入市面，將嚴重戕害國人之身心健康，犯罪情
    節非輕，且被告已坦承犯行，復念被告並無犯罪前科紀錄（參卷附臺灣高等法院
    被告全國前案紀錄表）等一切情狀，量處運輸第二級毒品，處有期徒刑柒年貳月
    ，褫奪公權年。持有第二級毒品，處有期徒刑月。裁判確定前犯數罪，應依
    法定其應執行之刑，為有期徒刑七年四月。並依被告運輸第二級毒品犯罪之性質
    ，認有褫奪公權之必要，爰併予諭知褫奪公權三年，以資懲儆。至扣案之第二級
    毒品ＭＤＭＡ九百八十顆，及安非他命一包（驗前毛重○點七公克、驗後毛重○
    點六公克），應依毒品危害防制條例第十八條第一項前段之規定，予以宣告沒收
    銷燬（至鑑驗耗用之部分，既已滅失，自無庸宣告沒收銷燬。）；另查扣之手機
    一支及筆記簿一本，均係被告所有供作一般記事聯絡所用，業經被告供明在卷，
    並查無證據證明係供犯本件運輸毒品所用之物，不併予宣告沒收，附此敘明。經
    核原判決認事用法尚無不合，量刑亦稱妥適，被告上訴已直承犯罪，仍執前詞指
    摘原判決不當，並無可取，為無理由，應予駁回。
據上論斷，應依刑事訴訟法第三百六十八條，判決如主文。
本案經檢察官彭南雄到庭執行職務。
中      華        民        國  九十二    年    十      月    二十二   日
                              臺灣高等法院高雄分院刑事第四庭
                          審判長法官  蕭權閔
                                        法官  陳吉雄
                                        法官  陳啟造
右正本證明與原本無異。
持有第二級毒品安非他命部分，不得上訴。
運輸第二級毒品安非他命部分，如不服本判決應於收受本判決後十日內向本院提出上
訴書狀，其未述上訴理由者，並得於提起上訴後十日內向本院補提理由書狀（均須
按他造當事人之人數附繕本)「切勿逕送上級法院」。
                                      書記官  白蘭
中    華    民    國      九十二      年      十      月     二十三   日
本件論罪科刑法條：
毒品危害防制條例第四條第二項
製造、運輸、販賣第二級毒品者，處無期徒刑或七年以上有期徒刑，得併科新台幣七
百萬元以下罰金。
毒品危害防制條例第十一條第二項
持有第二級毒品者，處二年以下有期徒刑、拘役或新台幣三萬元以下罰金。


司法院資訊處製作；財團法人民間司法改革基金會備份。
